【裁判字號】    97,訴,2608
【裁判日期】    990422
【裁判案由】    虛報進口貨物產地
【裁判全文】
臺北高等行政法院判決
                                      97年度訴字第2608號
                                    99年4 月8 日辯論終結
原      告  均亞企業有限公司
代  表  人  甲○○○
訴訟代理人  周國榮  律師
被      告  財政部基隆關稅局
代  表  人  乙○○（局長）住同上
                          送達.
訴訟代理人  戊○○
            丁○○
上列當事人間虛報進口貨物產地事件，原告不服財政部中華民國
97年8 月8 日臺財訴字第09700350530號（案號：第00000000號）
訴願決定，提起行政訴訟，本院判決如下：
    主      文
原告之訴駁回。
訴訟費用由原告負擔。
    事實及理由
一、程序事項：
    本件原告起訴時，被告之代表人為丘欣，嗣於訴訟中依序變
    更為呂財益及乙○○，茲據新任代表人具狀聲明承受訴訟，
    經核無不合，應予准許。
二、事實概要：
    原告委由永和報關有限公司於民國（下同）96年7 月27日向
    被告報運進口馬來西亞產製OTHER ALUMINIUM FOIL乙批（報
    單：第AW/96/3502/0118 號，下稱系爭貨物），原申報貨品
    分類號列第7607.19.90.00-3 號、第7607.20.00.00-9 號，
    輸入規定均為「MP1 」（即大陸物品有條件准許輸入），原
    核定以C1（免審免驗）方式通關，後改以C3（應審應驗）方
    式通關。被告查驗貨物後，發現來貨包裝紙上有原廠標籤撕
    除痕跡，且有未撕除乾淨之中文簡體字，產地存疑，又原告
    另案（報單：第AA/96/3400/0177 號）之相同賣方、貨名、
    規格，產地亦申報馬來西亞之進口貨物，被告已函請駐外單
    位協查產地，綜合判斷後，更正該案來貨產地為中國大陸，
    被告認本案無重複調查之必要，遂援引相同駐外單位之回函
    資料，亦更正本案來貨產地為中國大陸。來貨既非屬經濟部
    公告准許輸入之大陸物品，被告進而認定原告有虛報產地，
    涉及逃避管制之情事，乃於96年12月7 日作成96年第000000
    00號處分書（下稱原處分），依海關緝私條例第37條第3 項
    轉依同條例第36條第1 項、第3 項之規定，處貨價1 倍之罰
    鍰計新臺幣（下同）6,357,045 元，併沒入貨物。原告不服
    ，申請復查，經被告以97年5 月20日基普復二五字第097100
    0657號復查決定駁回，原告仍不服，向財政部提起訴願，遭
    決定駁回後，遂向本院提起本件行政訴訟。
三、原告主張略以：
    (一)原處分書、復查決定書及訴願決定書對於系爭貨物之管制
      說明不一致。蓋原處分僅稱來貨「虛報產地，逃避管制」
      ，復查決定則稱「認定來貨產地為中國大陸，輸入規定為
      MP1 ，核非屬經濟部公告准許輸入之大陸物品，已涉虛報
      產地，逃避管制情事」，訴願決定書卻稱「來貨分類之輸
      入規定為MP1 ，即有條件准許輸入之大陸物品」。是其說
      法不一，實令原告無所適從，又既稱有條件准許輸入，就
      非完全禁止輸入，是否符合逃避管制，究非無疑。
    (二)被告以來貨包裝紙上有原廠標籤撕除痕跡，且有未撕除乾
      淨之中文簡體字，產地有疑，進而認定來貨產地為中國大
      陸。然其認定顯然未及全貌，蓋馬來西亞人甚多為移入之
      華人，依馬來西亞該生產工廠DYNAGUARD SDN BHD （下稱
      D 公司）之董事名單均為華人，可知寫幾個中文簡體字並
      不足以證明為中國大陸之來貨。
    (三)按一般出口貿易商均會隱匿生產工廠之名址，以免其客戶
      直接連絡而喪失其以後之商機，此被認為營業秘密，有相
      當的財產價值，一般社會大眾對於保護其來源秘密也會給
      予相當之尊重。易言之，該出口貿易商若不告知甚或謊報
      其生產工廠之名址，一般均不認為說謊。本件馬來西亞之
      出口貿易商QUEST SPARKLE SDN BHD （下稱Q 公司）原稱
      生產工廠為LB.AL UMINIUM BERHAD（下稱LB. 公司），即
      係為保護其商機也。嗣經原告告以其嚴重性，因海關要調
      查原產地，不能不給正確之生產工廠名址，該貿易商始告
      知其係向馬來西亞之S.S.TAIWAN DOORS SDN BHD公司（下
      稱S 公司）購買該批貨品轉出口給原告。而後被告透過台
      灣馬來西亞經濟文化辦事處向S 公司查詢，S 公司告知我
      駐外單位，該批貨確由其出貨給Q 公司再轉運給原告，而
      生產該批貨者係其關係工廠D 公司，並提供一些書面文件
      及其生產機器相片給我駐外單位以證明其所言非虛。詎被
      告對於這類商業行為予以負面解釋，寧可相信其來自中國
      大陸。且此種認定實際也有背於論理之法則，蓋原廠之標
      籤紙所撕除者乃生產工廠之名稱，並非原產地中國之標籤
      ，而所以撕除之原因亦為保護其來源秘密也。
    (四)被告又以原告無匯款至馬來西亞出口貿易商之匯款資料，
      而僅有匯款至中國之多筆紀錄，來認定來貨係向中國大陸
      購得。然審視出口貿易商Q 公司之採購訂單（ PURCHASE
      ORDER ），其上註明付款為90日之D/A ，即出貨後出貨文
      件送到我方銀行經原告承兌匯票後90日付款。茲因被告為
      不利原告之解釋，原告無法領取貨品以供應下游廠商，無
      力負擔該筆應付款項致未匯款，被告之上開推論全非事實
      。
    (五)依原證4 所附產地證明係由馬來西亞檳城商會所發給，其
      上明確註明「貨品原產地：馬來西亞」，而出口貿易商之
      原供應者S 公司也提出馬來西亞之生產機器相片及有關文
      件說明馬來西亞確為原產地，然被告均不採信，而僅依片
      面事實來推論全貌，並非妥適。
    (六)此外，被告援引海關緝私條例第37條第1 項所稱之虛報及
      逃避管制，依文義解釋，應以故意為構成要件，如因過失
      所致者，即無適用同法第37條第3 項規定之餘地。然訴願
      決定書竟稱「違反行政法義務之行為，可同時兼含故意行
      為及過失行為兩種行為態樣」，而以原告「難謂無過失，
      自應負責」。此種推論，顯然已逾越法條之文義，而課原
      告高於法律所規定之義務，其處分並不合法。
    (七)退步言之，縱認來貨為大陸物品，原告仍不必負過失之責
      。此由馬來西亞之出口商Q 公司一直不肯告知生產工廠以
      保護其商業秘密（實際上其購自S 公司，而後者又轉自D
      公司），可知貿易界均不試探他人之前手，以示對對手秘
      密之尊重，然原告仍嚴格要求出口商必需供應馬來西亞之
      貨品，而馬來西亞商會也確實出具產地為馬來西亞之證明
      。此種情形，何能謂原告應負過失責任？
    (八)末者，被告質疑D 公司營業項目為各式不銹鋼門之製造及
      組裝，因此認定其非製造ALUMINIUM FOIL之工廠。惟經原
      告訴訟代理人發傳真請教出口商，該出口商回答稱：基於
      稅金之考量，生產工廠之執照與實際之產品並不必完全一
      致，此種情形在馬來西亞甚為普遍，益證被告僅依登記項
      目來判斷原產地未必正確。
    (九)為此，提起本件訴訟，並聲明求為判決：訴願決定、復查
      決定及原處分均撤銷。
四、被告則以：
    (一)原告委由永和報關有限公司於96年7 月27日向被告申報進
      口馬來西亞產製之系爭貨物乙批報列貨品分類號列7607.1
      9.90.00-3 ，輸入規定MP1 ，經被告查證結果，產地為中
      國大陸，核非屬經濟部公告准許輸入之大陸物品。原告報
      運貨物進口涉有虛報產地，逃避管制之情事，爰依前開海
      關緝私條例第37條第3 項轉據同條例第36條第1 項、第3
      項規定，處貨價1 倍之罰鍰計6,357,045 元，併沒入貨物
      ，於法核無不合。
    (二)查本案查驗結果，來貨貨上未標示產地，僅簡單以另紙繕
      印MADE IN MALAYSIA浮貼於外木箱上，掀開整個由上往下
      套之外木箱後，貨上外層包裝紙上原廠標示貼紙處，查有
      撕除痕跡及殘留有未撕除乾淨之中文簡體字，產地顯有可
      疑。為期審慎，被告乃依關稅法第28條第1 項規定，於96
      年8 月2 日函請原告提供經認證之產地證明書、銷售合約
      及原廠發票等相關交易文件供查核，惟未獲復。然查原告
      前於96年7 月20日另案向被告申報進口相同之OTHER ALU-
      MINIUM FOIL （報單第AA/96/3400/0177 號），所申報產
      地及出口人Q 公司均與系案相同，該案經駐馬來西亞代表
      處經濟組（下稱駐外單位）96年8 月13日函查復結果，原
      告所稱之馬國製造商LB. 公司係鋁擠型產品製造商而非AL
      UMINIUM FOIL製造商，且不認識馬商Q 公司，被告爰據以
      更正產地為中國大陸。原告於96年9 月11日來函改稱系爭
      貨物係由S 公司生產製造，經駐外單位於96年11月9 日查
      復稱，該公司營業項目為各式門之銷售（TRADING OF ALL
      TYPES OF DOORS），該公司並稱系爭貨物係由其關係工廠
      D 公司負責生產製造。駐外單位於96年11月23日再查復稱
      ，D 公司之營業項目為各式不銹鋼門之製造及組裝，亦非
      ALUMINIUM FOIL生產工廠。原告主張系爭貨物係由S 公司
      或其關係工廠所生產乙節，核與上述查證結果不符，自無
      足採。
    (三)次查，原告自96年4 月至8 月止（即本案進口日期前後）
      之匯款資料，其匯款之目的國家均為中國大陸，並無由台
      灣匯至馬來西亞供應商Q 公司之匯出款資料，且原告報關
      時檢附之INVOICE 所載TERMS OF PAYMENT為T/T 係屬預先
      付款（ADVANCE OF PAYMENT），進口商向出口商訂貨時，
      或在訂貨後出口商交運貨物前，進口商即須先將貨款給付
      出口商的付款條件，與原告主張D/A （承兌交單）AFTER
      90天付款條件不符，足證本案貨物並非購自馬來西亞。綜
      上，原告既無法提出具體事證證明系爭貨物為馬來西亞產
      製，被告爰依據行為時「進口貨物原產地認定標準參考事
      項」第4 點及第8 點規定，依查得事證綜合研判認定系案
      貨物原產地為中國大陸，應屬適法有據。
    (四)參據經濟部公告「大陸物品有條件准許輸入項目輸入管理
      法規彙總表」貨品分類號列為7607.19.90.00-3EX 、7607
      .20.00.00-9EX ，及該彙總表總說明三、(一)規定，系案貨
      物既非上揭號列開放貨品，核非屬經濟部公告准許輸入之
      大陸物品項目，自屬管制物品。又進口非屬「臺灣地區與
      大陸地區貿易許可辦法」第7 條規定准許輸入之大陸地區
      物品者，即構成進口禁止輸入之物品而涉及逃避管制之違
      法行為。本案原告涉有虛報進口貨物產地，逃避管制之違
      法行為已如前述，被告據以論處，於法洵無不合。
    (五)且按進口貨物是否有虛報情事，係以申報進口報單與實際
      來貨是否相符為認定依據，而進口貨物產地之認定，亦應
      以實到貨物取得之證據力為主，書件審核及國外根查為輔
      ，至產地證明書亦僅係參考證據之一，若其所證明之內容
      與實際來貨認定結果不符，衡諸經驗法則，當以實際貨物
      認定之證據力為依據。本案產地證明書及發票經函請駐外
      單位查復結果雖均屬實，惟產地證明書所證內容與認定結
      果不符，自難採認。又原告從事國際貿易，對於貿易標的
      物之產地及輸入規定，應負注意與查明之責任，且本於國
      際貿易慣例，在行政罰有關過失違章，其客觀注意義務具
      體之認定，外國出口商應係海關緝私條例第37條第1 項各
      款行為之延長，在行政罰上之注意義務，自應有民法上與
      履行輔助人（民法第224 條）之故意過失常負同一責任之
      適用，即與原告締結買賣契約、依約定為出賣人之過失，
      亦視為原告本人之過失。是本案，原告既疏於事先防範，
      又未能據實申報，致進口管制物品，其應注意能注意，而
      未注意，縱非故意，亦有過失，依行政罰法第7 條規定，
      自不得免罰。另依據經驗法則，出口商所出具之函件實難
      謂無與原告事先串證，以求免罰而為卸責飾詞之嫌，其不
      具證據力，自不待言。
    (六)末者，揆諸司法院釋字第521 號解釋及行政罰法第7 條第
      1 項規定，海關緝私條例第36條及第37條規定之違章，仍
      以行為人有故意或過失為其責任條件，而非僅限於故意，
      原告所稱海關緝私條例第37條第3 項之適用，以故意為要
      件乙節，顯有誤解，核無足採。
    (七)綜上論述，原處分、復查決定及訴願決定並無違誤等語，
      資為抗辯。並聲明求為判決駁回原告之訴。
五、本院得心證之理由：
    (一)按「報運貨物進口而有下列情事之一者，得視情節輕重，
      處以所漏進口稅額2 倍至5 倍之罰鍰，或沒入或併沒入其
      貨物：一虛報所運貨物之名稱、數量或重量。二虛報所運
      貨物之品質、價值或規格。三繳驗偽造、變造或不實之發
      票或憑證。四其他違法行為。」、「有前2 項情事之1 而
      涉及逃避管制者，依前條第1 項及第3 項論處。」、「私
      運貨物進口、出口或經營私運貨物者，處貨價1 倍至3 倍
      之罰鍰。」、「前2 項私運貨物沒入之。」分別為海關緝
      私條例第37條第1 項、第3 項及第36條第1 項、第3 項所
      明定。又進口非屬「臺灣地區與大陸地區貿易許可辦法」
      第7 條規定准許輸入之大陸地區物品者，即構成進口禁止
      輸入之物品而涉及逃避管制之違法行為，合先敘明。
    (二)次按「海關對於進口貨物原產地之認定，應依原產地認定
      標準辦理，必要時，得請納稅義務人提供產地證明文件…
      …。」、「前項原產地之認定標準，由財政部會同經濟部
      定之。」、「進口貨物原產地由進口地關稅局認定，認定
      有疑義時，由進口地關稅局報請財政部關稅總局會同有關
      機關及學者專家會商。」分別為行為時關稅法第28條第1
      項前段、第2 項及財政部與經濟部依關稅法第28條第2 項
      授權訂定之進口貨物原產地認定標準第4 條所明定。又行
      為時「進口貨物原產地認定標準參考事項」（下稱原產地
      認定標準參考事項）第1 點規定：「進口貨物或其包裝上
      之產地標誌，查無去除、破壞或塗改者，亦無其他事證足
      以判定係虛報產地時，驗貨或查緝單位概依其產地標誌認
      定產地，免再繼續查證或送認定。但經法院依法裁定，或
      有具體事證之密告、檢舉、通報等情事者，不在此限。」
      、第8 點規定：「納稅義務人未依海關要求於期限內提出
      說明或提供相關文件資料者，海關得依既有事證，認定其
      產地。」（按該參考事項於財政部關稅總局97年4 月15日
      台總局徵字第09710072971 號令訂頒「海關認定進口貨物
      原產地作業要點」，自97年4 月17日生效後同時廢止，新
      頒上開作業要點第3 條及第10條仍為相同規定）。另臺灣
      地區與大陸地區人民關係條例施行細則第48條規定：「本
      條例所定大陸地區物品，其認定標準，準用進口貨品原產
      地認定標準之規定。」
    (三)查前揭事實概要所載之事實，有系爭貨物進口報單、商業
      發票（COMMERCIAL INVOICE）、裝箱單（PACKING LIST）
      、系爭貨物照片、原處分及復查決定等件在卷可稽，堪認
      為真實。原告提起本件行政訴訟，主張系爭貨物之產地為
      馬來西亞，有馬來西亞檳城商會發給之產地證明為證，外
      國供應商原稱生產工廠為LB. 公司係為保護商機，後經原
      告告知嚴重性，始告知係向S 公司購買，經駐外單位查證
      ，S 公司亦稱確係其關係工廠D 公司生產製造，被告認定
      產地為中國大陸顯屬有誤，又海關緝私條例所稱虛報及逃
      避管制，以故意為限，被告以原告難謂無過失，自應負責
      ，已逾法條之文義，於法未合云云；被告則以前詞置辯。
      是本件之主要爭執在於：被告認定系爭貨物產地為中國大
      陸，原告有虛報貨物產地，逃避管制之違章情事，而以原
      處分予以裁處，於法有無違誤？
    (四)經查：
      1.系爭貨物本體並未標示產地，僅以另紙繕印「MADE IN
        MALAYSIA」浮貼於外木箱上，與一般國際貿易原廠在產
        品本體標示產地者有異，且掀開整由上往下套之外木箱
        後，貨上外層包裝紙上有原廠標籤撕除痕跡，且有未撕
        除乾淨之中文簡體字樣，有原處分卷附件2 之系爭貨物
        照片足稽，是系爭貨物原產地是否確為馬來西亞，顯有
        疑義。
      2.又原告前於96年7 月20日另案向被告申報進口相同之OT
        HER ALUMINIUM FOIL（報單第AA/96/34 00/0177號），
        所申報產地及出口商Q 公司均與本件相同，惟經駐外單
        位查證結果，原告所稱之馬國製造商LB公司係鋁擠型產
        品製造商，非ALUMINIUM FOIL製造商，且稱不認識Q 公
        司，Q 公司任何事務皆與其無關，亦有駐外單位96年8
        月13日馬來經字第09600009460 號函在卷可稽（原處分
        不可閱卷附件1 ），足見原告原稱系爭貨物係由馬國製
        造商LB公司生產製造，並非真實。
      3.嗣原告改稱系爭貨物係馬國製造商S 公司生產製造，被
        告乃再委請駐外單位查證，經駐外單位分別以96年11月
        9 日馬來經字第09600013210 號、96年11月23日馬來經
        字第09600013780 號函復稱：「……S 公司營業項目為
        各式門之銷售（Trading of All Types of Doors ）…
        …S 公司提供之D 公司商業執照乙節，獲告D 公司係S
        公司負責人台商陳金村先生所有，負責生產製造。」、
        「……經洽馬國公司登記局復略以：D 公司係西元1999
        年4 月6 日登記設立，實收資本額為馬幣200 萬元，無
        財務報表提供，營業項目為各式不鏽鋼門之製造及組裝
        。」（原處分不可閱卷附件2 、3 ）。準此，D 公司之
        營業項目既為各式不銹鋼門之製造及組裝，非ALUMINI-
        UM FOIL 生產工廠，則原告稱系爭貨物係D 公司所產製
        ，亦屬不實。
      4.再者，原告自96年4 月至同年8 月止，並無自我國匯款
        予馬來西亞供應商Q 公司之匯款資料，且觀諸原告該等
        期間之外匯支出明細表，除有1 筆是匯款至JP（日本）
        金額12455.64美元，與系爭貨物之金額無關外，其餘匯
        出國家均為CN（中國大陸），有中央銀行外匯局96年9
        月29日台央外捌字第0960041754號函附之外匯支出明細
        表在卷可參（原處分不可閱卷附件4 ），益徵系爭貨物
        並非購自馬來西亞。原告雖又稱本件付款方式為D/A （
        Documents against Acceptance ，即承兌交單）After
        90天，因貨未提領、不能賣，無力負擔該筆款項，故迄
        未付款予Q 公司云云，惟依原告報關時檢附之商業發票
        （COMMERCIAL INVOICE）所載Terms of payment為T/T
        （原處分卷第4 頁），係屬預先付款（Advance of Pay
        ment），亦即進口商向出口商訂貨時，或在訂貨後出口
        商交運貨物前，進口商即須先將貨款給付出口商的付款
        條件，與原告主張D/A After 90天付款條件不符；本件
        交易依約既係由原告預先付款，原告稱貨未提領，無力
        負擔，致未匯款云云，自無足取。
      5.從而，被告綜合上情，以來貨貨上未標示產地，外層包
        裝紙上原廠標示貼紙處有撕除痕跡及殘留有未撕除乾淨
        之中文簡體字，產地可疑，且另案查證結果，原告所稱
        製造商LB公司係鋁擠型產品製造商，非ALUMINIUMF OIL
        製造商，且不識Q 公司，嗣原告雖改稱係S 公司生產製
        造，惟經駐外單位查證結果，該公司營業項目為各式門
        之銷售，該公司告稱系爭貨物製造廠D 公司之營業項目
        為各式不銹鋼門之製造及組裝，亦非ALUMINIUM FOIL生
        產工廠，並參酌原告並無匯款予Q 公司之匯款資料，乃
        依原產地認定標準參考事項第8 點規定，按查得之既有
        事證認定系爭貨物產地為中國大陸，核屬有據。
      6.查原告報運進口系爭貨物，其貨品分類號列分別為7607
        .19.90.00-3 及7607.20.00.00-9 ，輸入規定均為「MP
        1 」，為「大陸物品有條件准許輸入」項目；依大陸物
        品有條件准許輸入項目彙總表及總說明所定，上開貨品
        分類號列項下僅開放進口符合該中英文貨名之貨品（貨
        品名稱係中英文對照，如解釋上發生疑義時，應以中文
        為主），亦即貨品號列7607.19.90.00-3 項下僅開放進
        口：(1)葉窗專用烤漆鋁片（未襯者），限寬16mm及25mm
        ，厚0.16mm至0.20mm者；(2)多層鋁合金箔AA3003類，厚
        度：0.06-0.2mm，寬度：15-800mm；(3)護面鋁合金散熱
        箔片（鋁合金材質護面），厚度：0.06（含）-0.2 （
        含）公厘，寬度：15（含）-1220 （含）公厘。貨品號
        列7607.20.00.00-9 項下僅開放進口：(1)玻璃纖維強化
        背襯牛皮紙之鋁箔。而系爭貨物進口報單所載貨物名稱
        均不符合上揭開放進口貨物之中英文貨名，核屬行為時
        未經經濟部公告准許進口之大陸物品，有系爭貨物進口
        報單（原處分卷附件1 ）、大陸物品有條件准許輸入項
        目彙總表及總說明節本（原處分卷附件7 、8 ）在卷可
        參。從而，原告進口非屬經濟部公告准許輸入之大陸物
        品，被告因認原告涉有虛報進口貨物產地，逃避管制之
        違章情事，即無不合。
      7.原告雖執前詞主張被告認定系爭貨物產地為中國大陸顯
        屬有誤。惟進口貨物是否有虛報情事，係以申報進口報
        單與實際來貨是否相符為認定依據，而進口貨物產地之
        認定，亦應以實到貨物取得之證據力為主，產地證明書
        之發給係採書面作業，僅係認定產地之參考證據之一，
        若其所證明之內容與實際來貨認定結果不符，自當以實
        際貨物認定之證據為依據。本件原告提出之產地證明書
        形式上雖屬真正，然其所證內容既與前開認定結果不符
        ，自難採認。又D 公司營業項目為各式不銹鋼門之製造
        及組裝，被告認定其非製造ALUMINIUM FOIL之工廠，洵
        非無據，原告徒以D 公司係因稅金之考量，致其工廠執
        照所載與實際製造之產品不完全一致，進而主張被告僅
        依登記項目來判斷D 公司不具生產製造ALUMINIUM FOIL
        之能力並不正確，核無足採。
      8.原告雖另主張：海關緝私條例第37條第1 項所稱之虛報
        及逃避管制，以故意為限，其已嚴格要求出口商必需供
        應馬來西亞之貨品，馬來西亞商會也確實出具產地為馬
        來西亞之證明，自不必負過失之責云云。然依行政罰法
        第7 條第1 項規定，對於違反行政法上義務之行為，其
        處罰不以故意行為為限，亦及於過失行為，原告稱海關
        緝私條例第37條第1 項之虛報及逃避管制，以故意為限
        ，並無所據，無法採憑。再現行進口貨物通關係採申報
        與查驗制度，且進口貨物是否有虛報情事，悉以報單上
        原申報與實際來貨是否相符為認定之依據，凡涉有虛報
        行為，即應依法論處。本件原告所營事業為一般進出口
        貿易業務，有原告公司基本資料查詢（明細）在卷為憑
        ，其為維自身權益，避免因虛報觸法而受罰，對進口之
        貨物於報關時本應多方查證，對交易標的物之品質、產
        地等並應審慎注意，若有不明或存疑，亦得依行為時海
        關管理貨櫃集散站辦法第7 條第9 款規定：「存站之進
        口、出口或轉運國內其他口岸貨物，如需公證、抽取貨
        樣、看樣或進行必要之維護者，貨主應向海關請領准單
        ……」，在貨物進倉後報關前可申請看樣查證，查明實
        到貨物狀況，再予申報，以盡據實申報之義務，其應注
        意能注意而不注意，致有虛報產地，逃避管制情事，縱
        非故意，亦難謂無過失，尚不得以其係依Q 公司提供之
        產地證明據以申報，而解免其過失責任。至於Q 公司交
        運中國大陸產製之系爭貨物是否違反與原告間之契約約
        定而有違約情事，則屬原告可否另行向該公司索賠、求
        償之問題，與本件無涉，附此敘明。
六、綜上所述，原告所訴各節，均非可採，被告更正系爭貨物產
    地為中國大陸，洵屬有據，來貨既非屬經濟部公告准許輸入
    之大陸物品，被告認定原告有虛報產地，涉及逃避管制之情
    事，依海關緝私條例第37條第3 項轉依同條例第36條第1 項
    、第3 項規定，以原處分裁處原告貨價1 倍之罰鍰計6,357,
    045 元，併沒入貨物，於法即無違誤，訴願決定遞予維持，
    亦無不合，原告徒執前詞，訴請撤銷，為無理由，應予駁回
    。
七、本件事證已臻明確，兩造其餘攻擊防禦方法均與本件判決結
    果不生影響，故不逐一論述，併此敘明。
八、據上論結，本件原告之訴為無理由，依行政訴訟法第98條第
    1 項前段，判決如主文。
中    華    民    國    99    年     4    月   22     日
                    臺北高等行政法院第五庭
                              審判長法  官  黃清光
                                    法  官  周玫芳
                                    法  官  程怡怡
上為正本係照原本作成。
如不服本判決，應於送達後20日內，向本院提出上訴狀並表明上
訴理由，如於本判決宣示後送達前提起上訴者，應於判決送達後
20日內補提上訴理由書（須按他造人數附繕本）。
中    華    民    國    99    年     4    月   22     日
                                    書記官  張正清


司法院資訊處製作；財團法人民間司法改革基金會備份。
